臺灣高雄地方法院民事判決　　　　　110年度鳳小字第1227號
原　　　告　第一產物保險股份有限公司

法定代理人　李正漢　
訴訟代理人　廖常宏　
被　　　告　吳王晴清
上列當事人間請求損害賠償事件，本院於民國111年1月18日言詞
辯論終結，判決如下：
    主      文
一、被告應給付原告新臺幣（下同）4 萬3,248 元，及自民國（
    下同）110 年10月1 日起至清償日止，按週年利率5 ％計算
    之利息。
二、原告其餘之訴駁回。
三、訴訟費用1,000元由被告負擔。
四、本判決第一項得假執行。
    事實及理由
一、原告主張：被告於108 年9 月26日上午8 時許，騎乘車號00
    0-0000號普通重型機車，西向東經高雄市鳳山區善政街至善
    政街與華興街路口時，因行經無號誌交岔路口，殊未注意其
    支線道車應暫停讓幹線道車先行，致與由南向北自華興街往
    善政街行進，由原告承保、訴外人郭懿萱所有且駕駛之車號
    為AZA-0166號自小客車（下稱系爭車輛）發生碰撞，系爭車
    輛因而受損，修復費用共計6 萬3,517 元（人工費用6,208
    元、烤漆費用1 萬3,755 元、零件費用4 萬零529 元，並加
    計營業稅3,025 元），郭懿萱本得依民法第191 條之2 前段
    規定請求被告賠償。茲因系爭車輛經郭懿萱向原告投保車體
    損失險，原告已賠付上述金額，原告自得依保險法第53條第
    1 項規定代位向被告請求等語。並聲明：被告應給付原告6
    萬3,517 元，及自起訴狀繕本送達翌日起至清償日止，按週
    年利率5 ％計算之利息。
二、被告則以：伊不否認有支線道未暫停讓幹線道車先行之疏失
    ，惟郭懿萱行經無號誌交岔路口，亦未減速慢行，作隨時停
    車準備，顯然兩造均有過失，原告請求伊負擔全部損失，並
    無理由等語置辯。並聲明：原告之訴駁回。
三、本院之判斷：
㈠、按汽車、機車或其他非依軌道行駛之動力車輛，在使用中加
    損害於他人者，駕駛人應賠償因此所生之損害。民法第191
    條之2 前段定有明文可參。原告主張上情，業經原告提出汽
    車保險計算書、發票、高雄市政府警察局道路交通事故當事
    人登記聯單、初步分析研判表、系爭車輛行照及郭懿萱駕照
    、維修明細表、系爭車輛受損部位照片等件為憑（本院卷第
    13至29頁），並有本件交通事故資料在卷可參（本院卷第39
    至56頁），而被告對其就本件交通事故有過失責任並不爭執
    （本院卷第100 頁），堪信原告主張為真實，故被告自應依
    上開規定負損害賠償責任。
㈡、次按不法毀損他人之物者，被害人得請求賠償其物因毀損所
    減少之價額，其價額得以修復費用為估定之標準，但以必要
    者為限（例如：修理材料以新品換舊品，應予折舊），民法
    第196 條及最高法院77年度第9 次民事庭會議決議意旨可資
    參照。本件原告自陳係以新品零件進行維修，則計算零件之
    損害賠償數額時，即應扣除折舊部分較為合理，至於工資及
    烤漆部分則無庸折舊。依行政院所頒固定資產耐用年數表及
    固定資產折舊率表，非運輸業用客車、貨車之耐用年數為5
    年，依平均法計算其折舊結果（即以固定資產成本減除殘價
    後之餘額，按固定資產耐用年數表規定之耐用年數平均分攤
    ，計算折舊額），每年折舊率為5 分之1 ，並參酌營利事業
    所得稅查核準則第95條第6 項規定「固定資產提列折舊採用
    定率遞減法者，以1 年為計算單位，其使用期間未滿1 年者
    ，按實際使用之月數相當於全年之比例計算之，不滿1 月者
    ，以1 月計」，系爭車輛自出廠日107 年6 月，迄本件交通
    事故發生時即108 年9 月26日，已使用1 年4 月，則零件扣
    除折舊後之修復費用估定為3 萬1,523 元【計算方式：1.殘
    價＝取得成本÷( 耐用年數＋1)即40,529÷( 5+1)≒6, 755
    （小數點以下四捨五入）；2.折舊額＝( 取得成本－殘價)
    ×1/（耐用年數）×（使用年數）即( 40,529－6,75 5) ×
    1/5 ×（1+4/12）≒9,006 （小數點以下四捨五入）；3.扣
    除折舊後價值＝（新品取得成本－折舊額）即40,529－9,00
    6 ＝31,523】，加計無庸折舊之人工費用6,208 元、烤漆費
    用1 萬3,755 元，並計算營業稅（5 ％）後，原告原得代位
    請求之修復費用為5 萬4,060 元（小數點以下四捨五入）。
㈢、末按損害之發生或擴大，被害人與有過失者，法院得減輕賠
    償金額或免除之，民法第217 條第1 項定有明文。此項規定
    之目的，在謀求加害人與被害人間之公平，故在裁判上法院
    得以職權減輕或免除之（最高法院85年台上字第1756號判決
    意旨參照）。又民法第217 條第1 項過失相抵之責任減輕或
    免除，非為抗辯，而為請求權一部或全部之消滅，故過失相
    抵之要件具備時，法院得不待當事人之主張，逕以職權減輕
    賠償金額或免除之（最高法院107 年度台上字第773 號判決
    參照）。查，本件交通事故係肇因於行經無號誌交岔路口之
    兩造，屬於支線道車之被告，未暫停讓幹線道之郭懿萱先行
    ，而郭懿萱亦有疏未減速慢行之情形，被告及郭懿萱分別為
    本件交通事故之肇事主因及肇事次因，本院參酌雙方之過失
    程度，認被告應負80％過失責任，而郭懿萱則應負20％過失
    責任。基此，原告既係代位郭懿萱取得對被告之損害賠償請
    求權，自應負擔郭懿萱之過失責任，又經過失相抵後，原告
    得代位訴請被告賠償之金額為4 萬3,248 元（計算式：54,0
    60元×80％=43,248 元）。原告逾此範圍之請求，則無理由
    ，不應准予。
㈣、末按給付無確定期限者，債務人於債權人得請求給付時，經
    其催告而未為給付，自受催告時起，負遲延責任。其經債權
    人起訴而送達訴狀，或依督促程序送達支付命令，或為其他
    相類之行為者，與催告有同一之效力。又遲延之債務以支付
    金錢為標的者，債權人得請求依法定利率計算之遲延利息，
    民法第229 條、第233 條第1 項分別定有明文。查原告起訴
    狀繕本於110 年9 月30日送達予被告（本院卷第63頁），準
    此，原告請求給付自起訴狀繕本送達翌日即110 年10月1 日
    起至清償日止，按週年利率5 ％計算之利息，於法並無不合
    ，應予准許。
四、綜上所述，原告依民法第191 條之2 前段及保險法第53條第
    1 項規定，請求被告給付4 萬3,248 元，及自110 年10月1
    日起至清償日止，按週年利率5 ％計算之利息，為有理由，
    應予准許，逾此範圍之請求，則無理由，應予駁回。
五、本件係就民事訴訟法第436 條之8 適用小額訴訟程序所為被
    告敗訴之判決，依同法第436 條之20規定，由本院依職權宣
    告假執行。
六、又本件應適用小額訴訟程序，依民事訴訟法第436 條之19第
    1 項規定，法院為訴訟費用之裁判時，併確定訴訟費用額為
    1,000 元。另原告之訴雖一部有理由、一部無理由，然因原
    告確有提起本件訴訟必要，且起訴後應徵之裁判費至少為1,
    000 元（民事訴訟法第77條之13規定參照），是本院認應依
    民事訴訟法第79條規定，酌量情形由被告全部負擔。
中    華    民    國   111    年    2     月    7     日
                  鳳山簡易庭  法    官  林育丞
以上正本係照原本作成。
民事訴訟法第436條之24第2項：對於本判決之上訴，非以違背法
令為理由，不得為之。
如對本判決上訴，須於判決送達後20日內向本院提出上訴狀，並
須表明原判決所違背之法令及其具體內容與依訴訟資料可認為原
判決有違背法令之具體事實之上訴理由。（均須按他造當事人之
人數附繕本）。
中    華    民    國   111    年    2     月    7     日
                              書  記  官